臺灣高等法院臺中分院刑事判決
111年度上易字第694號
上  訴  人  
即  被  告  蕭秀鳳


上列上訴人即被告因恐嚇危害安全案件，不服臺灣彰化地方法院
111年度易字第157號中華民國111年5月26日第一審判決（起訴案
號：臺灣彰化地方檢察署110年度偵字第14657號），提起上訴，
本院判決如下：
    主  文
上訴駁回。
丙○○緩刑貳年，緩刑期間付保護管束，並禁止對被害人甲○○、乙○○及其等同住家人、二親等旁系血親為騷擾、接觸、跟蹤、通話
、通信或其他非必要之聯絡行為。
    事  實
一、丙○○前因與甲○○、乙○○兄弟已過世之母親陳鳳英有借款債務
    糾紛，嗣由甲○○於民國109年10月8日出面與丙○○和解，約定
    由甲○○交付現金新臺幣(下同)16萬2800元予丙○○後，陳鳳英
    生前積欠丙○○之借款債務即已全數清償完畢，甲○○並於當日
    交付16萬2800元與丙○○。嗣丙○○因認陳鳳英生前積欠其之借
    款債務仍未完全清償，於110年10月20日13時50分許前往甲○○、乙○○位在彰化縣○○鎮○○路0段000號住所(下稱本案住所)
    ，見乙○○在本案住所，乃要求王家人需再償還其更多金錢，
    經乙○○拒絕，丙○○遂基於恐嚇危害安全之犯意，向乙○○恫稱
    如果不還其更多錢，讓其不好過，就要對王家全家人潑硫酸
    ，還要對當初和解講話那個人(即甲○○)潑硫酸等語，以此加
    害生命、身體之言詞，恐嚇乙○○。乙○○於當日稍晚則將此事
    轉知甲○○，使乙○○、甲○○均心生畏懼，致生危害於安全。
二、案經乙○○、甲○○訴由彰化縣警察局田中分局報告臺灣彰化地
    方檢察署檢察官偵查起訴。
    理  由
壹、證據能力之說明
    檢察官、上訴人即被告丙○○（下稱被告）於本院進行準備程
    序時，對於本案下述具傳聞性質之證據資料，均同意具有證
    據能力，本院審酌上開供述證據作成時之情況，證據之取得
    過程，無不當取供及證明力明顯過低之瑕疵，且與待證事實
    具有關連性，足認為得為本案之證據，依刑事訴訟法第159
    條之5第1項之規定，有證據能力；且本案所引用之非供述證
    據，亦屬合法取得，本院審酌該等證據作成及取得之程序均
    無違法之處，依法均可作為認定犯罪事實之證據。
貳、認定犯罪事實所憑之證據及理由
    訊據被告固供承其於110年10月20日13時50分許，在本案住
    所，與告訴人乙○○碰面等事實。惟矢口否認有何恐嚇危害安
    全犯行，辯稱：我當天路過本案住所，看到告訴人乙○○在整
    理房子，我跟他說你有沒有看到你媽媽的那1本簿子就是借
    據，他說沒有，我說一定有。他說假如說有2個10萬元就是2
    0萬元，還有1個16萬元，他媽媽的簿子有寫的話，20萬元沒
    有多少，頂多他還我，他就叫我拿借款、匯款的證據給他，
    他要拿錢還我。我當時只有跟乙○○說：「你錢還我，不然我
    也不好過，我想要自焚」，最後我有說「我沒有像別人欠錢
    都潑硫酸」。結果變成他說我要給他潑硫酸，我沒有說要對
    他潑硫酸云云。經查：
一、上開犯罪事實，業經證人即告訴人乙○○(下稱告訴人乙○○)迭
    於警詢、偵查及原審審理時證稱：因為被告稱我母親陳鳳英
    生前跟她有借貸關係，之後於109年10月8日我哥甲○○跟被告
    簽清償借貸書，已還款16萬2800元，並約定被告之後不得再
    以任何形式或理由追討其他債務。但是被告於110年10月20
    日13時50分許，再來我家即本案住所要債，一開始她有進來
    我家，最後我拉她到門外，她講話時是在門外。被告當天過
    來要錢的時候，我當下就回她說：「我不會再給妳」，被告
    就說如果沒有還她更多錢，讓她不好過，她也不會讓我好過
    ，要去我家潑油漆，再對我們全家人潑硫酸。另外當時我們
    談和解時，可能我哥甲○○口氣不好，被告於110年10月20日
    當天還講說當初談和解講話的那個人口氣不好，要針對他潑
    硫酸，當下我不確定、不知道被告是講誰，後來我哥打電話
    跟被告確認，才知道她是針對我哥。110年10月20日我阿嬤
    過世，所以鄉下老家在辦喪事，當天中午我還在本案住所，
    晚上才回去老家，我是在老家跟我哥甲○○轉述我聽到被告跟
    我講的內容。我聽到被告講這樣的話，心中會害怕，被告因
    為錢的事情，前前後後到我家5次，一開始跟左右鄰居說我
    們已經拿錢，再來要潑漆，最後要潑硫酸，她是一步步漸進
    的，我們當然會感到恐懼，後來我因為本案還在本案住所加
    裝監視錄影器等語（見偵卷第16、44、45頁，原審卷第58至
    62頁】。核與證人即告訴人甲○○(下稱告訴人甲○○)於警詢、
    偵查及本院審理時證述其確有於110年10月20日18時許，在
    彰化縣○○鎮○○路0段000巷000弄000號，與告訴人乙○○見面時
    ，由告訴人乙○○將被告上開所說言詞內容轉述予其知悉。其
    並於同日19時10分許撥打被告之手機，與被告聯繫確認被告
    是否有表示要對其潑硫酸。其聽到告訴人乙○○轉述被告所說
    的言詞內容會害怕，並因為本案而本案住所加裝監視器等情
    相符(見偵卷第20、44、45頁，原審卷第62至65頁)。又告訴
    人甲○○確已於109年10月8日交付現金16萬2800元予被告，雙
    方並約定告訴人甲○○之母陳鳳英生前與被告所有借款已全數
    清償完畢等情，有告訴人甲○○與被告簽署之清償借貸書在卷
    可查(見偵卷第25頁)，可以佐證告訴人乙○○、甲○○此部分所
    述屬實。
二、經原審當庭播放告訴人甲○○所提出其於110年10月20日19時1
    0分許，與被告聯繫之通話錄音檔案，勘驗結果略為：
一、《檔案時間長度39秒，從00:00開始播放》 　　(被告接通手機前，有2名男子聲音之對話) 告訴人甲○○:伊等一下來亂啊，又(臺語)，到時候。 告訴人甲○○父親:沒膽啦，她沒那個膽啦，賣嘎(臺語)。 (手機撥號中) 告訴人甲○○:他不一定會。 (手機接通) 被告:喂。 告訴人甲○○:喂，丙○○嗎? 被告：嘿，是。　 告訴人甲○○:嘿，聽說妳下午有來我們家齁(臺語)。 被告:嘿。 告訴人甲○○：啊妳，妳說，要給我潑硫酸唷(臺語)。 被告:沒啊，我是說我若是想不開，我去那邊，我若是不活，我就要給你們潑(臺語)。 告訴人甲○○:嘿啊，嘿啊，妳所以，就是妳要給我潑就對啊吼，這樣免再講啊，我們等一下去警察局，告妳恐嚇喔，免再講啊齁，啊(臺語)。 被告:好啊，去啊(臺語)。 告訴人甲○○:好好好，這樣先這樣，好好(臺語)。 二、全程僅有錄音而無影像。 
　　此有原審勘驗筆錄附卷可佐(見原審卷第55、56頁)。可見被
    告於告訴人甲○○與其聯繫，質問是否要對其潑硫酸時，被告
    雖以臺語解釋其係指：「我若是不活，我就要給你們潑」等
    語，惟由此足認被告於上開時、地，確有向告訴人乙○○提及
    要對其等潑硫酸一事，則告訴人乙○○所述被告於前揭時、地
    ，向其稱欲對王家全家人、當初與被告和解講話那個人即告
    訴人甲○○潑硫酸等情，應非虛構，堪以採信。
三、刑法第305條恐嚇罪之恐嚇，係僅以通知加害之事使人恐佈
    為已足，不必果有加害之意思，更不須有實施加害之行為。
    危害通知之方法，並無限制，無論明示之言語、文字、動作
    或暗示其如不從將加危害，苟已足使對方理解其意義之所在
    ，並足以影響其意思之決定與行動自由者均屬之。且不以直
    接通知被害人為必要，即間接通知亦無不可。而被害人是否
    心生畏懼，應本於社會客觀經驗法則以為判斷基準。查被告
    於上開時、地，向告訴人乙○○揚言對王家全家人、當初和解
    講話那個人即告訴人甲○○潑硫酸，嗣經告訴人乙○○轉知告訴
    人甲○○。被告所稱言語，在客觀上已足使一般人心生畏怖，
    致生危害於安全，其所為已該當於刑法第305條恐嚇危害安
    全罪甚明，被告所辯核屬卸責之詞，不足採納。
四、綜上所述，本案事證明確，被告犯行堪以認定，應予依法論
    科。
參、論罪之理由
一、核被告所為，係犯刑法第305條之恐嚇危害安全罪。
二、被告以一恐嚇行為，造成告訴人乙○○、甲○○均心生畏懼，致
    生危害於安全，係一行為觸犯2個相同之罪名，為想像競合
    犯，依刑法第55條規定，應從一重處斷。　　
肆、駁回上訴之理由
一、原審以被告犯恐嚇危害安全罪之犯行事證明確，適用相關論
    罪科刑之法律規定，並敘明其審酌被告若認其與告訴人2人
    之母陳鳳英間之借款債務糾紛仍未完全解決，希望告訴人2
    人出面妥善處理，則被告應以理性及平和之態度與告訴人2
    人溝通，惟被告捨此不為，竟出言恐嚇告訴人2人，致告訴
    人2人畏懼不安，被告所為實屬不該。併斟酌被告犯罪之動
    機、目的、手段、所生危害，被告除本案外，前無其他因刑
    事犯罪經論處罪刑之紀錄，素行尚稱良好，此有臺灣高等法
    院被告前案紀錄表在卷可參。兼考量被告自述教育程度為高
    職畢業，離婚、與已成年的4個小孩同住，擔任臨時工維生
    ，經濟狀況不佳，及公訴人對於被告科刑範圍之意見(見原
    審卷第70、71頁)等一切情狀，量處拘役20日，並諭知如易
    科罰金，以新臺幣1000元折算1日之折算標準。經核原審判
    決之認事用法均無違誤，量刑亦屬妥適。被告上訴仍執前詞
    否認犯罪，惟就如何認定被告本案犯行及其所辯如何不可採
    之理由，業經本院論述證據之取捨及如何憑以認定事實之理
    由如前，被告上訴否認犯罪，指摘原判決不當，並無理由，
    應予駁回。
二、末查被告前未曾受有期徒刑以上刑之宣告，此有其等臺灣高
    等法院被告前案紀錄表在卷可證（見本院卷第35頁），素行
    良好，被告於本院審理中業與告訴人2人達成和解，有本院
    和解筆錄書附卷可佐（見本院卷第83至84頁），被告犯後已
    取得告訴人之諒解，本院認被告因一時衝動失慮，致罹刑章
    ，經此偵審程序，確已知其行為不當而有所省思，當知所警
    惕而無再犯之虞，因認所宣告之刑以暫不執行為適當，爰依
    刑法第74條第1項第1款規定宣告緩刑2年，以啟自新。又為
    促使被告日後更加重視法規範秩序，尊重他人有免於恐懼之
    權利，導正觀念及行為之偏差，認應課予一定條件之緩刑負
    擔，令其能從中深切記取教訓，時時警惕，並督促自己避免
    再度犯罪，爰另為避免被告再犯，爰依刑法第74條第2項第7
    、8款規定，命被告禁止對被害人甲○○、乙○○及其等同住家
    人、二親等旁系血親為騷擾、接觸、跟蹤、通話、通信或其
    他非必要之聯絡行為，併依刑法第93條第1項第2款之規定，
    宣告緩刑期間付保護管束。被告上揭所應負擔或履行之義務
    ，乃緩刑宣告附帶之條件，依刑法第75條之1第1項第4款之
    規定，違反上開負擔情節重大，足認原宣告之緩刑難收其預
    期效果，而有執行刑罰之必要者，得撤銷緩刑之宣告，併此
    指明。
據上論斷，應依刑事訴訟法第368條，判決如主文。
本案經檢察官劉彥君提起公訴，檢察官謝名冠到庭執行職務。
中　　華　　民　　國　　111 　年　　10　　月　　4 　　日
            刑事第三庭  審判長法  官  楊  真  明
                              法  官  邱  顯  祥
                              法  官  李  明  鴻  
以上正本證明與原本無異。     
不得上訴。 
                              書記官  陳  慈  傳  
　　　　　　　　　　　　　　　
中　　華　　民　　國　　111 　年　　10　　月　　4 　　日

附錄本案論罪科刑法條
中華民國刑法第305條
以加害生命、身體、自由、名譽、財產之事恐嚇他人，致生危害
於安全者，處2年以下有期徒刑、拘役或9千元以下罰金。